【裁判字號】    89,易,3497
【裁判日期】    900112
【裁判案由】    竊盜
【裁判全文】
臺灣臺中地方法院刑事判決                        八十九年度易字第三四九七號
    公  訴  人  臺灣臺中地方法院檢察署檢察官
    被      告  戊○○
右列被告因竊盜案件，經檢察官提起公訴（八十九年度偵緝字第六四０號），本院判
決如左：
    主  文
戊○○竊盜，處有期徒刑參月，如易科罰金，以參佰元折算壹日。
    事  實
一、戊○○原係玉承公司之負責人，嗣經營不善，於民國（下同）八十七年十二月間
    ，玉承公司因財務困難而倒閉，戊○○復於八十八年一月初，虛設人頭公司「臺
    灣君盛企業股份有限公司」（戊○○虛設臺灣君盛企業股有限公司另涉違反公司
    法、詐欺、偽造文書犯行部分，另由檢察官提起公訴，已經本院以八十九年度訴
    字第八二一號判處有期徒刑二年），並由丁○○擔任名義上之負責人。八十八年
    八月間，經營「普羅視覺印刷有限公司」之丙○○與甲○○夫妻，因業務需要，
    與戊○○訂約，向「臺灣君盛企業股份有限公司」訂購雙銅紙原料一批，總金額
    為新台幣（以下同）四十六萬八千八百一十三元，價款分三次給付，丙○○與甲○○夫妻，乃預先簽發如附表所示支票三張，置放在公司內，以便於「臺灣君盛
    企業股份有限公司」交付上揭貨物之時，交予「臺灣君盛企業股份有限公司」，
    以為貨款之支付。嗣於八十八年八月中旬之某日，戊○○至台中市○○○街一０
    ０號之十六「普羅視覺印刷有限公司」向甲○○表示欲先收取上述貨款時，甲○○當場向戊○○提示如附表所示支票，並表示支票金額皆已寫好，惟因尚未收到
    貨物，伊等於收到貨物後，即會交付附表所示支票付款等語。嗣甲○○因工作忙
    碌，遂將附表所示三張準備用來支付貨款之支票放在辦公室桌上，不料此時戊○○竟意圖為自己不法之所有，乘甲○○不注意之際，竊取該三張支票，得手後，
    並即離去。其後丙○○因不知上揭支票下落，乃就已經發票完成之附表編號一之
    支票，於八十八年十一月二十九日先行掛失止付。嗣於八十九年三月十四日，戊○○在台中市○○路○段本院大門前，將附表編號一、二所示支票二張交予不知
    情之黃靖閔，用以清償積欠黃靖閔之借款，同日經黃靖閔向華南銀行台中港分行
    提示後，始由警方循線查出上情。
二、案經台中市警察局第三分局報請臺灣臺中地方法院檢察署檢察官偵查起訴。
    理  由
一、訊據被告戊○○坦承於右揭時、地，在台中市○○○街一００號之十六「普羅視
    覺印刷有限公司」向甲○○收取如附表所示之支票事實不諱，惟否認有何竊盜犯
    行，辯稱大略以：附表所示三張支票，係伊向甲○○所收取之貨款，伊收取支票
    後，於八十八年八月間，即將支票交予丁○○調錢週轉，若支票是伊竊取的話，
    何以丙○○與甲○○夫妻在發現支票遺失後，未立即掛失止付，遲至八十八年十
    一月間，始掛失止付云云。惟查，右揭犯罪事實，業據被害人丙○○與甲○○於
    偵查及本院審理中證述明確，並有掛失止付票據提示人資料查報表、支票影本二
    紙、遺失票據申報書在卷可憑，其二人並稱上揭支票遺失後，之所以未立即掛失
    止付，乃因一掛失止付，銀行即會要求支票帳戶內須存足票面金額之現金，故遲
    至八十八年十一月間，始至銀行辦理附表編號一之支票之掛失止付手續，而附編
    號二、三之支票，因尚未簽名，發票行為尚未完成，並未辦理止付手續等語。而
    被告雖為上述辯稱，然查：(1)、附表所示支票三張，皆劃有平行線，其中票號
    73100之支票，如上所述，已經記載完成，受款人載明台灣君盛企業股份有限公
    司，另票號73111號、73109號支票二紙，則未載明受款人，發票人亦未親自簽名
    （發票人係採印章及簽名雙式），故該二紙支票，尚未完成發票行為，此有上述
    支票及退票理由單影本在卷可稽。依此以論，被害人丙○○、甲○○二人如係出
    於支付貨款之意思，而交付上述三紙支票予被告戊○○，豈有在已交付之三張支
    票中，僅在其中一張簽名，並記載受款人，另二張支票，則未記載受款人，亦未
    簽名，即交付被告，徒讓該二張支票退票之理由？再者，如上所述，附表編號二
    、三之二張支票皆劃有平行線，須載明受款人，並由發票人簽名，發票行為始完
    成，如果真是被告自甲○○處正常收取支票，被告身為公司負責人，商場交易經
    驗豐富，又何以未即時向甲○○提出質疑，而收取必將退票之支票二紙？(2)、又
    ，如上所述，上述支票係丙○○準備支付向「臺灣君盛企業股份有限公司」訂購
    之雙銅紙原料貨款，惟依被害人丙○○及被告之供述，該批貨物，並未交付，則
    依一般商業交易習慣，貨物既尚未交付，被害人丙○○亦未驗收貨物，被害人甲○○或丙○○何以違反交易常情，而於事前即先支付貨款？(3)、另被害人丙○○
    與甲○○夫妻失竊上述支票後，於八十八年十一月間，被害人丙○○曾偕同乙○○至台中市○○區○○街「柏泰印刷廠」向「臺灣君盛企業股份有限公司」名義
    上之負責人丁○○查詢該公司有無收取上述支票，是時，丁○○當場表示並未拿
    到上述支票等情，業經證人乙○○到庭證述屬實。由此可見，被害人甲○○及丙○○二人確未將上述支票交予戊○○收持，否則豈會不知支票下落，於事後復向
    「臺灣君盛企業股份有限公司」名義負責人丁○○查詢該公司有無收到上述支票
    之理由？(4)、又依被告於警訊中之供述及證人黃靖閔於警訊中之供述，被告係於
    八十九年三月十四日，在台中市○○路○段本院大門前，將附表編號一、二所示
    支票二紙，交予不知情之黃靖閔，用以清償積欠黃靖閔之借款，同日經黃靖閔提
    示，始遭退票。而上揭支票之發票日，分別係八十八年十一月三十一日及八十八
    年十二月二十日，如係由甲○○交付予被告，被告何以未於支票發票日到期後，
    即向銀行提示，卻遲至八十九年三月間，始將支票轉讓予第三人向銀行提示，亦
    有可議。(5)、另如上所述，附表編號一、二所示支票，係被告交予黃靖閔以清償
    其積欠黃靖閔之債務，並由黃靖閔提示，而遭退票等情，已據被告及證人黃靖閔
    於警訊中供述明確，並有掛失止付票據提示人資料查報表、支票影本二紙、遺失
    票據申報書在卷可憑。因此，被告及證人丁○○於本院審理中供述，在取得上揭
    支票後，於八十八年九月間，即交予丁○○調現云云，亦不足採信，併予說明。
    綜上所述，被告所辯情節，與事理有違，不足以採信，被害人指述情節，堪予採
    信，被告犯行洵堪認定。
二、核被告所為，係犯刑法第三百二十條第一項之竊盜罪。被告竊取支票後，將附表
    編號一、二所示支票二張交予黃靖閔，係處分贓物之不罰後行為，不另論罪，併
    予敘明。爰審酌被告犯罪之動機、目的、手段，犯罪所生之危害暨犯後否認犯行
    等一切情狀，量處如主文所示之刑，並依修正後之刑法第四十一條諭知易科罰金
    之折算標準（按刑法第四十一條原規定最重本刑為三年以下有期徒刑以下之刑之
    罪，而受六個月以下有期徒刑或拘役之宣告者，得易科罰金。惟該條文業經立法
    院三讀通過修正為最重本刑為五年以下有期徒刑以下之刑之罪，而受六個月以下
    有期徒刑或拘役之宣告，得易科罰金，並經總統於九十年一月十日以日華總一義
    字第九０００００三八００號公布，自九十年一月十二日起生效），以示懲儆。
據上論斷，應依刑事訴訟法第二百九十九條第一項前段，刑法第三百二十條第一項、
、第二條第一項前段、修正後刑法第四十一條、罰金罰鍰提高標準條例第一條前段、
第二條，判決如主文。
中      華      民      國    九十    年      一      月      十二      日
                              臺灣臺中地方法院刑事第三庭
              法  官  黃  峻  隆
右正本證明與原本無異。
如不服本判決，應於送達後十日內向本院提出上訴狀(須附繕本)，上訴於臺灣高等
法院臺中分院。
                                      書記官
中      華      民      國    九十    年      一      月      十七      日
附表：
編號     票號        發票日    付款人     受款人      金額      備註
 0      00000      00.11.31   美國銀行   台灣君盛   214610
                               台中分行   企業公司
 0     00000       00.12.20   同右                  127100    未載受款
                                                               人、發票
   人丙○○
                                                               未簽名
 0     00000       00.12.10   同右                  127100    未載受款
                                                               人、發票
                                                               人丙○○
                                                               未簽名
附錄論罪科刑法條
刑法第三百二十條第一項：意圖為自己或第三人不法之所有，而竊取他人之動產者，
為竊盜罪，處五年以下有期徒刑、拘役或五百元以下罰金。


司法院資訊處製作；財團法人民間司法改革基金會備份。
